【裁判字號】    97,訴,1604
【裁判日期】    980120
【裁判案由】    殺人未遂
【裁判全文】
臺灣高雄地方法院刑事判決              97年度訴字第1604號
公  訴  人  臺灣高雄地方法院檢察署檢察官
被      告  丙○○
                    （
選任辯護人  楊水柱律師
上列被告因殺人未遂案件，經檢察官提起公訴（97年度偵字第17
841 號），本院判決如下：
    主  文
丙○○犯殺人未遂罪，累犯，處有期徒刑陸年。
    事  實
一、丙○○前於民國96年間因公共危險案件，經本院以96年度交
    易字第535 號判處有期徒刑3 月確定，而於97年1 月28日易
    科罰金執行完畢。詎其仍不知悔改，於受有期徒刑之執行完
    畢後5 年內，於97年6 月27日晚間10時30分許，在洪佑綺高
    雄市三民區○○○路50之5 號11樓之2 之住處內，因故與洪
    佑綺發生爭執，致洪佑綺受有傷害（傷害部分未據提出告訴
    ），並送往高雄市立聯合醫院大同院區急診救治，俟洪佑綺
    之兄甲○○前往醫院探視時，丙○○與甲○○因洪佑綺傷勢
    之成因發生爭執。俟於97年6 月28日凌晨零時30分許，甲○
    ○離開醫院急診室，丙○○竟基於殺人之犯意，尾隨甲○○
    至高雄市前金區○○○路與大同二路口，自其背包起出長約
    29公分之折疊刀械，朝甲○○背面腰部揮砍1 刀，甲○○因
    而轉身，並以其所有之雨傘抵擋，丙○○隨即將甲○○之雨
    傘撥開，再持刀揮砍甲○○之左上前臂1 刀，甲○○因閃躲
    而跌倒，丙○○見狀又持刀由上往下朝甲○○之正面左側臉
    部揮砍1 刀，同時揮砍至甲○○左上前臂1 刀，並於該次揮
    刀時向甲○○以臺語口音稱「讓你死」等語，俟甲○○再次
    跌倒自地面起身，丙○○又持刀揮砍甲○○背部1 刀，致甲
    ○○受有左臉部深且大側撕裂傷約20公分，深達骨膜，左上
    前臂撕裂傷2 處各約10公分、左腰撕裂傷約8 公分深達肌肉
    層及該左腰撕裂傷上方1 道長形傷口之傷害，嗣丙○○轉身
    逃離現場，並將該折疊刀械丟棄在大同路旁巷子內，而甲○
    ○於丙○○逃離後，自行前往醫院急診室就診，因上開傷口
    大量出血，經輸血進行縫合手術後，始倖免於難。嗣於97年
    6 月28日晚間11時30分許，員警持拘票前往高雄市三民區○
    ○○路50之5 號11樓之2 將丙○○拘提到案。
二、案經高雄市政府警察局新興分局報告臺灣高雄地方法院檢察
    署檢察官偵查起訴。
    理  由
壹、證據能力部分
一、按被告以外之人於審判外之言詞或書面陳述，除法律有規定
    者外，不得作為證據；被告以外之人於偵查中向檢察官所為
    陳述，除顯有不可信之情況者外，得為證據，刑事訴訟法第
    159 條第1 項及第159 條之1 第2 項分別定有明文。檢察官
    於偵查中對被告以外之人（包括證人、鑑定人、告訴人、被
    害人及共同被告等）所製作之偵查筆錄，性質上雖屬傳聞證
    據，惟現階段刑事訴訟法規定檢察官代表國家偵查犯罪、實
    施公訴，依法其有訊問被告、證人及鑑定人之權，而實務運
    作時，檢察官偵查中向被告以外之人所取得之供述證據，原
    則上均能遵守法律規定，不致違法取供，其可信度極高，是
    被告以外之人前於偵查中所為供述，除反對該項供述具有證
    據能力之一方，已釋明「顯有不可信之情況」之理由外，不
    宜以該證人未能於審判中接受他造之反對詰問為由，即遽指
    該證人於偵查中之供述不具證據能力。證人甲○○於檢察官
    偵查中所為之證述，被告並未主張並釋明有何不可信之情事
    ，證人甲○○亦未提及檢察官在偵查時有何不法取供之情形
    ，應具有證據能力。
二、次按刑事訴訟法第159 條之4 第2 款所稱從事業務之人於業
    務上或通常業務過程所須製作之紀錄文書、證明文書，因係
    於通常業務過程不間斷、有規律而準確之記載，且大部分紀
    錄係完成於業務終了前後，無預見日後可能會被提供作為證
    據之偽造動機，其虛偽之可能性小，除非該等紀錄文書或證
    明文書有顯然不可信之情況，否則有承認其為證據之必要。
    醫院診斷證明書係病患就診或就醫，醫師就其診斷治療病患
    結果，所出具之證明書，醫師法第17條規定，醫師如無法令
    規定之理由，不得拒絕診斷書之交付。醫師係從事醫療業務
    之人，病患如純為查明病因並以接受治療為目的，而到醫療
    院所就醫診治，醫師於例行性之診療過程中，對該病患所為
    醫療行為，於業務上出具之診斷書，屬於醫療業務上或通常
    醫療業務過程所製作之證明文書，自該當於上開條款所指之
    證明文書。其依此項規定所製作之驗傷診斷書，應屬刑事訴
    訟法第159 條第1 項「法律有規定」之傳聞證據之例外（最
    高法院95年度臺上字第5026號判決要旨參照），卷附高雄市
    立聯合醫院甲○○之病歷資料、診斷證明書應有證據能力。
三、再按被告以外之人於審判外之陳述，雖不符刑事訴訟法第15
    9 條之1 至第159 條之4 之規定，而經當事人於審判程序同
    意作為證據，法院審酌該言詞陳述或書面陳述作成時之情況
    ，認為適當，亦得為證據，當事人、代理人或辯護人於法院
    調查證據時，知有第159 條第1 項不得為證據之情形，而未
    於言詞辯論終結前聲明異議者，視為有前項之同意，刑事訴
    訟法第159 條第1 項及第159 條之5 定有明文。證人甲○○
    、洪祐綺於警詢時所為之證述及高雄市聯合醫院回函，雖屬
    被告以外之人於審判外之言詞陳述，然當事人於本院準備程
    序中均表示不爭執其證據能力，本院審酌前開審判外之言詞
    陳述作成時之情況，並無違法不當或證明力明顯過低之瑕疵
    ，應得作為證據。
四、傳聞法則乃對於被告以外之人於審判外以言詞或書面所為之
    供述證據而為規範。照片係以科學、機械之方式，對於所拍
    攝內容所為忠實且正確之記錄，本件被害人之受傷照片，在
    性質上均非供述證據，並無刑事訴訟法第159 條第1 項規定
    之適用。
貳、實體部分
一、訊據被告甲○○固坦承有於前揭時地持刀揮砍甲○○，然矢
    口否認有何殺人未遂犯行，辯稱：伊沒有殺人犯意，伊只是
    要傷害甲○○，伊過去甲○○旁邊，甲○○回頭看到伊，就
    說伊還敢過來，就拿雨傘打過來，打了伊4 、5 次之後伊才
    還手，甲○○說有5 刀，伊記得出手只有3 次為何會有5 刀
    云云。辯護意旨則以：參酌甲○○於偵查中證稱被告在其背
    部再補一刀，砍完之後轉身撿拖鞋就跑了等情，若被告確有
    致甲○○於死之犯意，於見其倒地無反抗之能力時，應立即
    持續持刀砍殺，但被告並未續予傷害，而是立即逃跑，足證
    被告無殺人犯意，且高雄市立聯合醫院回函亦載明被害人所
    受傷害不足以致命，亦證被告確無殺人犯意云云。
二、經查：
  (一)被告有於前揭時地持上開刀械持續揮砍甲○○共5 刀之事實
    ，業據證人即被害人甲○○於警詢及偵查中證稱：97年6 月
    28日凌晨30分時，因被告打其妹妹洪佑綺，其陪同至大同醫
    院急診室就醫，被告與洪佑綺在醫院發生口角，因其有事先
    行離開，至高雄市前金區○○○路與大同路口開車時，被告
    持刀從其後面砍其背部1 刀，其發現之後轉過去，因為當時
    下雨，其就拿雨傘擋被告的刀，被告用手撥開雨傘，再持刀
    砍其左手1 刀，其跌倒之後，被告再從其頭部砍1 刀，其爬
    起來之後，被告再從其手部砍1 刀，在其背部再補1 刀，砍
    完之後被告轉身撿拖鞋跑了，被告持可折疊刀械，被告在砍
    其時候好像要讓其死一樣，砍其頭部時還說要讓其死，那時
    其並沒有時間閃躲，被告是直接朝其頭部攻擊等語（見警卷
    8 至13頁，偵卷20至21頁）；復於本院審理中證稱：當時其
    已經過中華路了，離大同醫院的急診室門口差不多4 、50公
    尺左右，被告尾隨其後面過來，其沒有注意到被告，被告從
    其背後砍過來砍1 刀，縫了30幾針，幸好背包有擋到，其轉
    過來的時候才拿雨傘反擊，後來手就被砍第2 刀，其跌倒兩
    次，第1 次跌倒時，其坐在地上，被告跑過來舉起右手拿刀
    ，由上往下朝其正面左側頭部砍過來，被告一邊講說要（臺
    語）「呼你死」，臉跟手是那時候一起被砍，是第3 刀跟第
    4 刀，臉部傷勢是從左側頭部延伸到鼻子的左邊約20幾公分
    ，那時候血流很多，第2 次跌倒後，爬起來的時候還有被砍
    背部3 針那1 刀，一共是5 刀，手部2 刀加起來差不多縫了
    5 、60針，刀子加上刀柄差不多有29公分，被告離開的時候
    有拿著刀，其爬起來，手都是血，眼睛都看不到，其自己走
    回去醫院等語（見本院三卷第59至61頁）。證人洪佑綺則於
    警詢中證稱：甲○○於97年6 月28日凌晨30分時離開醫院，
    其不知丙○○何時離開，過一會甲○○就全身是血走進大同
    醫院急診室等語（見警卷第14至15頁）。
  (二)又甲○○因而受有左臉部深且大側撕裂傷約20公分，深達骨
    膜，左上前臂撕裂傷2 處各約10公分、左腰撕裂傷約8 公分
    深達肌肉層之傷害，並因上開傷口大量出血，經輸血進行縫
    合手術之事實，復有高雄市立聯合醫院甲○○之病歷資料、
    診斷證明書、受傷照片在可稽（見警卷第33至34頁、本院三
    卷第41至51頁）。至證人甲○○證述被告揮砍其背部共2 刀
    ，而其診斷證明書及病歷資料僅顯示背部有1 處傷口，經證
    人甲○○於本院審理中當庭出示傷口，本院當庭勘驗其腰部
    背面除有1 道約8 公分之傷口外，其上方尚有1 道長形之傷
    口無誤，核與被告於法官訊問時供陳：甲○○倒在地上的時
    候，伊有再砍他，但他爬起來之後，伊就沒有再砍他了，因
    為伊記得砍完地上那1 刀之後，伊就跑了等語相符（見本院
    二卷第8 頁），足見其診斷證明書及病歷資料應係漏載，附
    此敘明。
  (三)被告雖否認有殺人犯意，並以前揭情詞置辯。惟按刑法上殺
    人罪與傷害罪之區別，乃以加害人有無殺意為斷，是法院應
    審酌加害人之行為動機、手段、行為人對其行為客觀上足以
    造成死亡之結果，其主觀上確信之程度如何，是否預見其發
    生而不違反其本意，及其他情況證據等綜合判斷，加害人使
    用之兇器及被害人所受之傷害程度，固不能據為認定有無殺
    意之唯一標準，但加害人使用之兇器、下手情形如何，及被
    害人所受之傷勢，於審究犯意方面，仍不失為重要參考資料
    ；行為人於行為當時，主觀上是否有殺人之故意，除應斟酌
    其使用之兇器種類、攻擊之部位、行為時之態度、表示外，
    尚應深入觀察行為人與被害人之關係、衝突之起因、行為當
    時所受之刺激、下手力量之輕重，被害人受傷之情形及行為
    人事後之態度等各項因素綜合予以研析（最高法院20年非字
    第104 號、44年臺上字第373 號、78年臺上字第5216號判例
    參照）。
  (四)本件被告先於醫院與被害人甲○○發生爭執乙情，業據證人
    甲○○於警詢中證稱：其至醫院時，被告已在醫院，被告一
    直推稱洪佑綺是自己撞到的，其對被告說「你剛好就好」，
    被告就對其嗆說「你很行」，其不理會被告，被告就一直挑
    釁，不斷用言語、動作指罵其等語（見警卷第11頁），足見
    被告因前開爭執對甲○○已心生不滿。復觀之被告於甲○○
    離開醫院後，持長約29公分之折疊刀械尾隨，步行約4 、50
    公尺後，第1 刀即朝甲○○之腰部背面攻擊，致甲○○左腰
    撕裂傷約8 公分深達肌肉層之傷害等情，衡酌甲○○已離開
    醫院，被告竟仍持刀尾隨在後，且其所持刀械長達29公分，
    第1 刀即朝人體臟器所在之腰部背面攻擊，傷口長達8 公分
    深達肌肉層，足見其所用力道之重，此已顯露出被告欲使甲
    ○○致命之決意。又觀之甲○○於遭被告揮砍第1 刀後，即
    以雨傘抵擋，被告隨即將雨傘撥開後，再持刀揮砍甲○○之
    左上前臂1 刀，於甲○○因閃躲而跌倒後，被告見狀又持刀
    由上往下朝甲○○之正面左側臉部揮砍1 刀，同時揮砍至甲
    ○○左上前臂1 刀，並於揮刀時向甲○○以臺語口音稱「讓
    你死」等語，俟甲○○再次跌倒自地面起身，丙○○又持刀
    揮砍甲○○背部1 刀，致甲○○受有左臉部深且大側撕裂傷
    約20公分，深達骨膜，左上前臂撕裂傷2 處各約10公分之傷
    害等情，參以被告於甲○○以雨傘抵擋後，仍未就此罷手，
    隨即將雨傘撥開再次揮砍第2 刀，且於甲○○兩次跌倒時，
    均毫無遲疑趁勢揮砍，在甲○○初次跌倒時，被告即持刀由
    上往下朝甲○○之正面左側臉部揮砍第3 刀，同時揮砍至甲
    ○○左上前臂第4 刀，甲○○左臉傷口更係長達20公分，深
    達骨膜，復足見其下手之重、用力之猛，被告並於該次揮砍
    之同時向甲○○「讓你死」等語，其有殺害甲○○之故意，
    至為灼然。末甲○○再次跌倒自地面起身，被告仍未放棄，
    再揮砍甲○○背部第5 刀後，始轉身逃離現場，其殺人犯意
    甚堅，益臻明顯。
  (五)從而，被告於前揭時地持刀揮砍甲○○之情節業如前述，被
    告於持刀揮砍當時具殺人犯意甚明。因之，被告辯稱：無殺
    人犯意，是甲○○先拿雨傘打過來，伊只砍了3 刀云云，均
    係事後卸責之詞，不足採信。辯護意旨雖以：參酌甲○○於
    偵查中證稱被告在其背部再補1 刀，砍完之後轉身撿拖鞋就
    跑了等情，若被告確有致甲○○於死之犯意，於見其倒地無
    反抗之能力時，應立即持續持刀砍殺，但被告並未續予傷害
    ，而是立即逃跑，足證被告無殺人之犯意云云，然被告係在
    持續揮砍共4 刀後，復於甲○○第2 次跌倒自地面起身之際
    ，仍未放棄再次揮砍背部第5 刀後始轉身逃離現場，被告致
    甲○○於死之決意甚堅已如前述，又被告雖曾於本院準備程
    序中供承：伊砍完地上那一刀之後，伊就跑了，但伊有轉頭
    看甲○○爬起來等語（見本院二卷第8 頁），惟此亦係被告
    在揮砍第5 刀逃跑後，回頭確認死亡結果是否發生，實難以
    被告因見甲○○尚未死亡而未續予砍殺乙節，遽認被告先前
    揮砍行為不具殺人之故意。又辯護意旨另以：高雄市立聯合
    醫院回函載明被害人所受傷害不足以致命，亦證被告確無殺
    人犯意云云，查高雄市立聯合醫院回函內容雖表示甲○○之
    傷勢不足以致命等情（見偵卷第37頁），然甲○○因被告持
    刀揮砍而受有上開傷害，其傷口大量出血，係因甲○○自行
    就醫，經輸血進行縫合手術始倖免於難，尚不得此客觀結果
    反推被告並無殺人犯意。是前揭辯護意旨所述，均難採信。
  (六)綜上，本件事證明確，被告前揭殺人未遂犯行堪以認定，應
    依法論科。
二、被告基於殺人故意，持刀揮砍被害人共5 刀，惟未致死亡之
    結果，核其所為，係犯刑法第271 條第2 項、第1項之殺人
    未遂罪。被告雖已著手於殺人行為之實施，惟未生死亡之結
    果，其犯罪尚屬未遂，應依刑法第25條第2 項規定，減輕其
    刑。又被告前於96年間因公共危險案件，經本院以96年度交
    易字第535 號判處有期徒刑3 月確定，而於97年1 月28日易
    科罰金執行完畢等情，此有臺灣高等法院被告前案紀錄表在
    卷可佐（見本院三卷第5 頁），其於受有期徒刑之執行完畢
    後5 年以內故意再犯本件有期徒刑以上之罪，為累犯，應依
    刑法第47條第1 項之規定，加重其刑。被告前揭殺人未遂犯
    行，有前開刑之加重及減輕事由，並依法先加後減之。爰審
    酌被告與被害人並無深仇大恨，僅因與被害人發生細故爭執
    ，即持刀尾隨被害人，持續揮砍被害人共5 刀始罷手，足見
    其漠視法秩序之心態，對社會之危險性甚高，且被害人歷此
    砍殺過程，雖經急救後倖免於難，仍造成如前所述之傷害及
    心理上恐懼與不安，又被告於本院審理時仍飾詞否認犯行，
    毫無悔意，迄今未與被害人達成和解等一切情狀，量處如主
    文所示之刑。至被告持以行兇之折疊刀械，雖為被告所有，
    業據其供陳在卷（見偵卷第47頁），然被告於法官訊問時供
    陳：刀子丟棄在大同路旁邊巷子，那邊伊不熟等語（見本院
    三卷第8 頁），為避免將來執行上之困難，爰不予宣告沒收
    ，附此敘明。
據上論斷，應依刑事訴訟法第299 條第1 項前段，刑法第271 條
第2 項、第1 項、第25條第2 項、第47條第1 項，判決如主文。
本案經檢察官乙○○到庭執行職務。
中    華    民    國    98    年    1     月    20    日
                  刑事第三庭  審判長法  官  黃三友
                                    法  官  陳億芳
                                    法  官  林依蓉
以上正本證明與原本無異。
如不服本判決應於收受送達後10日內向本院提出上訴書狀，並應
敘述具體理由；如未敘述上訴理由者，應於上訴期間屆滿後20日
內向本院補提理由書（均須按他造當事人之人數附繕本）「切勿
逕送上級法院」。
中    華    民    國    98    年    1     月    22    日
                                    書記官  邱靜銘
附錄論罪科刑法條：
刑法第271條第1、2項：
殺人者，處死刑、無期徒刑或 10 年以上有期徒刑。
前項之未遂犯罰之。


司法院資訊處製作；財團法人民間司法改革基金會備份。
